臺灣屏東地方法院刑事判決　　　　　　　100年度易字第594號
公　訴　人　臺灣屏東地方法院檢察署檢察官
被　　　告　柯鴻彬
上列被告因詐欺案件，經檢察官提起公訴（100 年度偵字第2800
號），被告就被訴事實為有罪之陳述，經告知簡式審判程序之旨
，並聽取被告與公訴人之意見後，本院合議庭裁定由受命法官獨
任進行簡式審判程序，本院判決如下：
    主  文
柯鴻彬幫助犯詐欺取財罪，處拘役參拾日，如易科罰金，以新臺
幣壹仟元折算壹日。
    事  實
一、柯鴻彬明知現今犯罪集團或不法份子為掩飾其不法獲利行徑
    ，避免執法人員之追究處罰，經常藉由取得人頭帳戶資料，
    渠等再反覆以此帳戶供作對外詐騙或其他各種財產犯罪之不
    法用途使用。柯鴻彬明知如此，竟仍於民國98年9 月底某日
    ，在屏東縣西勢火車站前，與林慶宏（另經本院以99年度簡
    字第235 號判處拘役30日）、陳俊宇（另行偵結）2 人，將
    林慶宏前向華南商業銀行（下稱華南銀行）內埔分行申設之
    存款帳戶（帳號：000000000000）之提款卡連同存摺、密碼
    等資料，交付給年籍姓名均不詳之某成年人使用。故柯鴻彬
    主觀上應已預見可能發生幫助犯罪集團或成員為詐欺取財等
    財產犯罪之結果，卻容任該結果之可能發生。嗣該犯罪集團
    或不法份子即基於意圖為自己不法所有之詐欺取財犯意，分
    別為下列詐欺行為：(一)於98年10月14日10時40分許，撥打電
    話給鍾佩君，佯稱其係鍾佩君之朋友，要向鍾佩君借款新臺
    幣（下同）3 萬元云云，致鍾佩君陷於錯誤，而於同日11時
    20分許，前往桃園縣龍潭鄉○○路253 號某超商內，操作自
    動櫃員機轉帳3 萬元至林慶宏上開銀行帳戶；又於98年10月
    15日14時5 分前之某時許，撥打電話給李章維，佯稱其係李
    章維之朋友，急需用錢，要向李章維借款1 萬元云云，致李
    章維陷於錯誤，而於同日14時5 分許，前往桃園縣龜山鄉○
    路村「養生文化村」內，操作自動櫃員機轉帳1 萬元至林慶
    宏上開銀行帳戶內。嗣鍾佩君、李章維察覺受騙，遂報警處
    理，因而循線查獲上情。
二、案經臺灣屏東地方法院檢察署檢察官自動檢舉偵查起訴。
    理  由
一、按本件被告柯鴻彬所犯係死刑、無期徒刑、最輕本刑為3 年
    以上有期徒刑以外之罪，其於準備程序就前揭被訴事實為有
    罪之陳述，經法官告知簡式審判程序之旨，並聽取其與公訴
    人之意見後，本院認無不得或不宜改依簡式審判程序進行之
    處，爰依刑事訴訟法第273 條之1 第1 項、第284 條之1 規
    定，裁定本件依簡式審判程序進行，合先敘明。
二、上揭犯罪事實，業據被告柯鴻彬於本院審理中供承不諱，核
    與證人林慶宏、陳俊宇、證人即被害人鍾佩君、李章維證述
    情節大致相符，並有存摺內頁影本、交易明細表、林慶宏於
    華南銀行內埔分行之基本資料及往來明細表等件附卷可稽（
    見99年度偵字第381 號偵查卷第11、19、23、26頁），本案
    事證明確，被告上揭幫助詐欺取財之犯行，堪以認定，應予
    依法論科。
三、核被告所為，係犯刑法第30條第1 項前段、同法第339 條第
    1 項幫助詐欺取財罪。被告係幫助犯，爰依刑法第30條第2
    項之規定，按正犯之刑減輕之。被告以一幫助行為，同時觸
    犯2 件相同之幫助詐欺取財罪名，為想像競合犯，依刑法第
    55條規定，應從一重處斷。另按刑法第28條之共同正犯，係
    指2 人以上共同實行犯罪之行為者而言，幫助他人實行犯罪
    行為者，並非實行正犯，在事實上雖有2 人以上共同幫助他
    人實行犯罪行為，要亦各負幫助責任，仍無適用刑法第28條
    之餘地（最高法院33年上字第793 號判例意旨參照）；本件
    被告柯鴻彬與林慶宏、陳俊宇雖因共同提供林慶宏名義申辦
    之上開華南銀行帳戶，方便該不詳人士遂行前開詐欺取財犯
    行，而均資以助力，然參照前揭說明，仍無適用刑法第28條
    論以共同幫助犯之餘地，公訴意旨此部分所認，容有誤會。
    本院審酌被告提供前揭銀行帳戶資料供詐騙集團份子使用，
    助長詐騙集團份子財產犯罪之風氣，致被害人鍾佩君、李章
    維受騙而分別匯入前揭金額至其上開銀行帳戶內，實為當今
    社會層出不窮之詐財事件所以發生之根源，造成社會互信受
    損，擾亂金融交易往來秩序，影響層面廣泛，且亦因被告提
    供個人帳戶資料，致使執法人員難以追查該詐騙集團或不法
    份子之真實身分，被告所為實屬不該，而其縱非基於直接故
    意而為本件幫助詐欺之犯行，但仍有間接故意，自無從阻免
    本件犯行之成立，惟考量被告於本院審理期間，業已坦承犯
    行，堪認具有悔意等一切情狀，量處如主文所示之刑，並諭
    知易科罰金之折算標準。
據上論結，應依刑事訴訟法第273 條之1 第1 項、第299 條第1
項前段，刑法第339 條第1 項、第30條第1 項、第2 項、第55條
、第41條第1 項前段，刑法施行法第1 條之1，判決如主文。
本案經檢察官鍾佩真到庭執行職務。
中    華    民    國   100    年    7     月    11    日
                    刑事第一庭  法  官  楊宗翰
以上正本證明與原本無異。
如不服本判決應於收受判決後10日內向本院提出上訴書狀，並應
敘述具體理由；其未敘述上訴理由者，應於上訴期間屆滿後20日
內向本院補提理由書（均須按他造當事人之人數附繕本）「切勿
逕送上級法院」。
中    華    民    國   100    年    7     月    11    日
                                書記官  鍾小屏
附錄本件論罪科刑法條：
刑法第339 條
意圖為自己或第三人不法之所有，以詐術使人將本人或第三人之
物交付者，處5 年以下有期徒刑、拘役或科或併科1 千元以下罰
金。
以前項方法得財產上不法之利益或使第三人得之者，亦同。前二
項之未遂犯罰之。